【裁判字號】    89,台上,6014
【裁判日期】    891012
【裁判案由】    違反毒品危害防制條例等罪
【裁判全文】
最高法院刑事判決                              八十九年度台上字第六○一四號
    上  訴  人  甲○○
右上訴人因違反毒品危害防制條例等罪案件，不服台灣高等法院台中分院中華民國八
十九年七月十八日第二審更審判決（八十九年度上更(二)字第四○號，起訴案號：台灣
台中地方法院檢察署八十七年度偵字第一二五七五號），提起上訴，本院判決如左：
    主  文
原判決撤銷，發回台灣高等法院台中分院。
    理  由
本件原判決撤銷第一審科刑判決，改判論處上訴人甲○○幫助連續販賣第一級毒品，
及未經許可，持有手槍之主要組成零件槍身及滑套罪刑，固非無見。
惟查：(一)連續幫助與幫助連續為不同之犯罪態樣，如基於概括犯意，多次幫助他人犯
罪，為連續幫助，該幫助者有多次犯罪行為；如以一幫助行為，幫助他人連續犯罪，
則為幫助連續，就幫助犯而言，僅有一次犯罪行為。原判決於事實欄內載明「甲○○
……遂基於幫助『阿雄』之人販賣第一級毒品之概括犯意，……先後八次」，於理由
四內亦說明「被告先後多次幫助販賣第一級毒品之犯行，時間緊接，犯意概括，所犯
構成要件相同，應依連續犯規定論以一罪」，似認上訴人有多次犯罪行為，但主文卻
記載「甲○○幫助連續販賣第一級毒品」，則認上訴人僅有一次犯罪行為，其事實、
理由之記載與主文互相矛盾，自有理由矛盾之違法。(二)科刑判決書，其事實之記載與
理由之說明，必須互相一致，方為適法。槍砲彈藥刀械管制條例所稱槍砲，係指火砲
、……手槍、……及其他可發射金屬或子彈具有殺傷力之各式槍砲，同條例第四條第
一項第一款定有明文。原判決於事實欄內載述「甲○○另行起意在台中市向年籍不詳
之成年男子『黃郁文』取得仿德國WALTHER 廠之改造手槍之主要組成零件槍身及滑套
各一枝」，似認上訴人未經許可，持有可發射金屬或子彈具有殺傷力槍枝（改造手槍
）之主要組成零件。但於理由二四內則分別說明「……應屬持有改造手槍主要組成零
件罪」「核被告甲○○所為，係……及槍砲彈藥刀械管制條例第十三條第四項之未經
許可，持有『手槍』之主要組成零件罪」。又原判決於理由四內先說明「核被告甲○
○所為，係犯……及槍砲彈藥刀械管制條例第十三條第四項之罪」，繼又謂「另被告
雖違反槍砲彈藥刀械管制條例第十三條第二項之罪」，均有理由矛盾之違誤。以上或
為上訴意旨所指摘，或為本院得依職權調查之事項，應認原判決仍有發回更審之原因
。至原判決不另諭知無罪部分，基於審判不可分原則，應併予發回，附此明。
據上論結，應依刑事訴訟法第三百九十七條、第四百零一條，判決如主文。
中      華      民      國    八十九    年      十      月     十二     日
                              最高法院刑事第三庭
                                  審判長法官  陳  錫  奎
                                        法官  洪  清  江
                                        法官  吳  昆  仁
                                        法官  李  伯  道
                                        法官  陳  世  雄
      右正本證明與原本無異
                                              書  記  官
中      華      民      國    八十九    年      十      月     十八     日


司法院資訊處製作；財團法人民間司法改革基金會備份。
